【裁判字號】    89,訴,1744
【裁判日期】    900131
【裁判案由】    詐欺
【裁判全文】
臺灣板橋地方法院刑事判決                        八十九年度訴字第一七四四號
    公  訴  人  臺灣板橋地方法院檢察署檢察官
    被      告  甲○○
    選任辯護人  陳政峰
右列被告因偽造文書案件，經檢察官提起公訴（八十九年度偵緝字第八一一號），本
院判決如左：
    主  文
甲○○被訴行使偽造私文書部分無罪。被訴於八十七年十一月十二日及同年月十三日
偽造署押部分免訴。
    理  由
壹、無罪部分：
一、公訴意旨略以被告甲○○係奧士卡設計工程有限公司（下稱奧士卡公司）經理，
    於民國八十六年十一月間，為承包位於臺北縣土城市○○路○段三三六號之「世
    上美理容院」裝修工程，竟基於偽造私文書之犯意，偽稱自己為奧士卡公司董事
    長何坤陵，在上開理容院內與「世上美理容院」負責人乙○○訂立裝修工程合約
    ，並在兩造間裝修工程合約書上，偽簽何坤陵署名及盜蓋何坤陵之印章各二枚，
    完成偽造之裝修工程合約書二本，一本交付乙○○而行使之，一本則由甲○○本
    人收執；其後被告並自八十六年十一月二十日起至同年十二月三十一日止，連續
    多次在「世上美理容院」給付工程款之收據上，偽簽何坤陵之署名（共計四枚）
    及盜蓋何坤陵之印章（共計六枚），交由乙○○而行使之，均足生損害於何坤陵
    等語，因認被告涉犯刑法第二百十六條、第二百十條之行使偽造私文書罪嫌。
二、按犯罪事實應依證據認定之，無證據不得推定其犯罪事實；又不能證明被告犯罪
    者，應諭知無罪之判決；刑事訴訟法第一百五十四條、第三百零一條第一項分別
    定有明文。
三、公訴人認被告涉犯行使偽造私文書之罪嫌，無非係以黃玉美之指述綦詳，並經何
    坤陵於臺灣板橋地方法院檢察署八十七年度偵緝字第一一八四號案件偵訊時所供
    相符等，為其論據。訊之被告固坦認除合約書上何坤陵之簽名係由羅屏章所為外
    ，其餘收據均為其簽署何坤陵之姓名等情，然堅詞否認有何犯行，辯以伊係奧士
    卡公司總經理，因該公司採專案處理之方式，故何坤陵雖為公司之名義負責人，
    然與世上美理容院之工程事宜均全權委由任總經理之被告及任專案經理之羅屏章
    處理，並授權其等可簽立何坤陵姓名及蓋用公司大小章以處理公司事務等語。經
    查：被告係奧士卡公司之總經理，何坤陵為負責人，平時公司事務均由被告處理
    ，該公司於八十六年十一月間由被告出面與乙○○接洽，承攬位於臺北縣土城市
    ○○路○段三三六號之世上美理容院裝修工程，在所訂立之裝修工程合約書二本
    上，由該案之專案經理羅屏章簽署「何坤陵」並蓋用「何坤陵」之印章各二枚，
    其後自八十六年十一月二十日起至同年十二月三十一日止，多次由被告在世上美
    理容院給付工程款之收據上，簽署何坤陵之署名（共計四枚）及蓋用何坤陵之印
    章（共計六枚），交由乙○○而行使之等事實，業據被告自承在卷，核與證人乙
    ○○之證述大抵相符，並與證人何坤陵所述：「（問：提示合約書、收據、估價
    單等，上面是否你簽名及蓋章有何意見？）不是我簽的，合約書是羅屏章所簽的
    ，收據是甲○○所簽，印章是公司的，但是何人蓋的，我不知道。」等語相符（
    參本院八十九年十二月十三日訊問筆錄），又與證人即於八十六年間擔任奧士卡
    公司股東之曲書林所稱奧士卡公司一般運作之情形一致，復有卷附裝修工程合約
    書影本及收據影本、奧士卡公司之公司變更登記事項卡等在卷可憑。而證人何坤
    陵在本院審理中明確證稱：「（問：被告當時在公司擔任何職？）他是總經理，
    大小事情他處理，他可以做決定，除非非常重要事情，他才會跟我報告。」、「
    我們每個案子都有專案經理、相關事務都由專案經理及總經理作決定，有必要時
    ，我也會一起參與。」、「（問：你是否有授權專案經理或總經理就案子的簽約
    及相關單據之簽署，可以簽你的名字及蓋用公司大小印？）是的，在業務運作上
    必須要如此做，因為我們案件繁雜而且並非固定於一處，若沒有如此授權的話，
    無法妥善的處理，全省各地都有。」、「（問：你們公司所接『世上美理容院』
    案件你知否？）他們在談時候，我知道整個工程狀況，但是細節我就不知道，這
    個案子專案經理是羅屏章，我有授權給羅屏章及被告甲○○，被告可以簽我的名
    字及蓋公司大小印，公司大小印平常都放在公司裡。」、「（問：簽約時你知否
    ？）證人何答我不知道，我沒有參與過這個案子，都是由專案人員來處理的。」
    、「（問：你有無授權被告就公司其他事務可以簽你名字及蓋章？）有的，一般
    來說他都有這樣的權限。」等語（本院八十九年十二月十三日訊問筆錄），佐以
    卷附奧士卡公司八十六年間內部之轉帳傳票、發包審查紀錄表上，均係經何坤陵
    覆核後，再由被告作最後之核准批示等情，足證被告確有處理奧士卡公司相關事
    務之實權，且被告及羅屏章均經證人何坤陵之授權得就所承攬世上美理容院裝修
    工程之各項事宜簽署其姓名並蓋用公司及負責人印章。從而被告依職權既本有簽
    訂上開合約及收據之權，就簽署何坤陵之姓名及蓋用奧士卡公司章與負責人何坤
    陵印章亦均已獲授權為之，則上開文件及其簽名與用印，不論就形式及實質而言
    ，被告及羅屏章均屬有權有之，自無偽造之情形。此外，復無其他積極事證足證
    被告確有此等犯行，則其此部分之犯罪嫌疑尚屬不能證明，依前開說明，本院應
    為被告無罪之諭知。
四、又證人羅屏章履經傳喚均未到庭，本院無從訊問，然被告係有權製作奧士卡公司
    相關文書，並可在其上簽署何坤陵之署名及蓋用公司大小章等情，業經本院認定
    如前，則證人羅屏章自己無再為調查之必要，附此敘明。
貳、免訴部分：
一、公訴意旨尚以被告甲○○為免受刑事逮捕，竟於八十七年十一月十二日及翌日，
    分別在臺北市政府警察局松山分局詢問及臺灣板橋地方法院檢察署檢察官訊問時
    ，冒名何坤陵應訊，並先後於警訊筆錄、偵查筆錄上，偽簽何坤陵之署名，足生
    損害於何坤陵之名譽等語，認被告另涉犯刑法第二百十七條第一項之偽造署押罪
    嫌。
二、按案件曾經判決確定者，應諭知免訴之判決，刑事訴訟法第三百零二條第一款定
    有明文。查被告於右開時地冒名應訊並在筆錄上偽造何坤陵署名之犯罪事實，業
    據臺灣板橋地方法院檢察署檢察官以八十八年度偵字第三○○六號起訴，於八十
    九年六月十三日繫屬於本院，經本院以八十九年度易緝字第一五八號判處被告拘
    役四十日，並於同年九月二十五日確定，此有上開判決書、全國前案查詢列印資
    料及臺灣板橋地方法院檢察署檢察官八十九年度執助丁字第一一八六號執行指揮
    書附卷可稽，公訴人就經判決確定之同一事實再行起訴，依前開之說明，本院就
    此部分自應為免訴之諭知。
據上論斷，應依刑事訴訟法第三百零一條第一項、第三百零二條第一款，判決如主文
。
本案經檢察官洪清秀到庭執行職務。
中      華      民      國      九十      年      一    月    三十一    日
                                  臺灣板橋地方法院刑事第二庭
                                          法  官  楊  博  欽
右正本證明與原本無異。
如不服本判決，應於判決送達後十日內，向本院提出上訴狀。
                                          書記官  韓  毓  寧
中      華      民      國      九十      年      一    月    三十一    日


司法院資訊處製作；財團法人民間司法改革基金會備份。
